【裁判字號】    99,訴,2067
【裁判日期】    991008
【裁判案由】    陸海空軍刑法
【裁判全文】
臺灣板橋地方法院刑事判決              99年度訴字第2067號
公  訴  人  臺灣板橋地方法院檢察署檢察官
被      告  甲○○
選任辯護人  鄭志政律師（法律扶助基金會）
上列被告因違反槍砲彈藥刀械管制條例等案件，經檢察官提起公
訴（99年度偵字第10250 號），本院判決如下：
    主  文
甲○○共同未經許可，持有子彈，處有期徒刑肆月，併科罰金新
臺幣貳萬元，有期徒刑如易科罰金及罰金如易服勞役，均以新臺
幣壹仟元折算壹日。緩刑貳年，緩刑期間付保護管束，並應向檢
察官指定之政府機關、政府機構、行政法人、社區或其他符合公
益目的之機構或團體提供壹佰貳拾小時之義務勞務。
    事  實
一、甲○○明知非經主管機關許可，不得持有槍砲彈藥刀械管制
    條例所管制具有殺傷力之子彈，於民國92年4 月1 日入伍服
    役至93年11月18日退伍間之某日，在總統府憲兵211 營打靶
    練習時之靶場內，因與同時服役之另2 名真實姓名年籍不詳
    之成年管理軍械人員發現於打靶後尚有未擊發之軍方管制口
    徑5.56mm之具殺傷力制式子彈1 盒掉落水坑，且經清點後認
    現場拾獲之彈殼數量並無短少，竟與上揭管理軍械人員共同
    基於為自己不法所有之犯意，未依規定將上揭制式子彈繳回
    彈藥庫，由上揭管理軍械人員當場將其中1 顆具殺傷力之制
    式子彈發送予甲○○，而共同將該制式子彈1 顆侵占入己，
    甲○○於取得上揭制式子彈1 顆後，即將之藏放於其位於臺
    北縣板橋市縣○○道○ 段133 巷29號4 號住處。嗣於99 年3
    月29日下午2 時許，在上揭住處為警查獲，並扣得上揭制式
    子彈1 顆。
二、案經臺北縣政府警察局海山分局移請臺灣板橋地方法院檢察
    署檢察官偵查起訴。
    理  由
一、按非現役軍人不受軍事審判；犯罪在任職服役中，發覺在離
    職離役後者，由法院審判，軍事審判法第1 條第2 項前段、
    第5 條第2 項分別定有明文。本件被告甲○○於92年4 月1
    日入伍服役，於93年11月18日退伍等節，業據被告自承不諱
    ，並有個人兵籍資料查詢結果1 件在卷可參，則其雖於任職
    服役期間涉犯本件陸海空軍刑法之罪，然於99年3 月29日下
    午2 時許始為警查獲而發覺，茲經檢察官提起公訴，依上揭
    法條規定，本院自有審判權，合先敘明。
二、次按被告以外之人於審判外之言詞或書面陳述，除法律有規
    定者外，不得作為證據，刑事訴訟法第159 條第1 項定有明
    文；又被告以外之人於審判外之陳述，雖不符前4 條之規定
    ，而經當事人於審判程序同意作為證據，法院審酌該言詞陳
    述或書面陳述作成時之情況，認為適當者，亦得為證據，同
    法第159 條之5 第1 項規定甚明。經查：本件被告、辯護人
    及檢察官於本院審理時，對於本判決以下所引證據之證據能
    力均表示不爭執，復未於言詞辯論終結前，對前開證據之證
    據能力提出異議，本院審酌前揭證據作成之情況，亦無違法
    或不當之處，揆諸前揭規定，上開證據自均有證據能力無疑
    。
三、訊據被告甲○○就上揭犯罪事實均坦承不諱，並有臺北縣政
    府警察局海山分局搜索扣押筆錄1 件、查獲地點及扣押物照
    片3 張附卷可參，又查獲之制式子彈1 顆，經試射可擊發，
    認具殺傷力一節，有內政部警政署刑事警察局99年4 月26日
    刑鑑字第0990053617號鑑定書1 件附卷可參，核與被告上揭
    自白相符，本案事證已臻明確，被告犯行堪以認定，應依法
    論科。
四、論罪科刑部分：
（一）按現役軍人犯陸海空軍刑法之罪後，喪失現役軍人身分者
      ，仍適用陸海空軍刑法處罰，陸海空軍刑法第3 條定有明
      文。被告為上揭行為時具有現役軍人身分，已如前述，自
      有陸海空軍刑法之適用。
（二）次按持有槍砲為長時間之繼續，乃行為之繼續而非狀態之
      繼續，故如未受允許，持有槍砲而無正當理由之行為持續
      長時間，於終止持有前，均在犯罪行為實施中。其間法律
      縱有變更，其行為既繼續實施至新法施行以後，即與犯罪
      後法律有變更之情形不同，不生新舊法比較適用之問題（
      最高法院75年度台上字第3370號判決意旨參照）。查槍砲
      彈藥刀械管制條例雖於93年、94年間數度修正，然該條例
      第12條之規定均未修正，自無新舊法比較之問題。又刑法
      部分條文雖於94年2 月2 日經總統以華總一義字第094000
      1490 1號令修正公布，並於95年7 月1 日施行，惟依上揭
      說明，被告持有上揭制式子彈之行為，乃行為之繼續而非
      狀態之繼續，故不生行為後法律變更應為新舊法比較之問
      題，宜先敘明。
（三）核被告所為，係犯槍砲彈藥刀械管制條例第12條第4 項未
      經許可持有子彈罪及陸海空軍刑法第64條第5 項之侵占軍
      用彈藥情節輕微罪。被告所為侵占軍用彈藥之犯行，其所
      侵占之軍用子彈數量僅有1 顆，價值非鉅，情節尚屬輕微
      ，公訴人於審理中亦認有情節情微之情形，核其所為，應
      係犯陸海空軍刑法第64條第5 項之侵占軍用子彈情節輕微
      罪，起訴書認係觸犯同條第1 項之罪，尚有未洽，惟因二
      者基本社會事實同一，爰依法變更起訴法條。又公訴人雖
      未引用槍砲彈藥刀械管制條例第12條第4 項之條文，惟於
      事實欄已明確記載被告持有制式子彈之事實，其所涉持有
      子彈部分業經起訴，本院自應可加以裁判。被告與2 名真
      實姓名年籍不詳之成年管理軍械人員間，有犯意聯絡及行
      為分擔，應論以共同正犯。再按刑法上一行為而觸犯數罪
      名之想像競合犯存在之目的，在於避免對於同一不法要素
      予以過渡評價，其所謂「同一行為」係指所實行者為完全
      或局部同一之行為而言，因此刑法修正刪除牽連犯之規定
      後，於修正前原認屬於方法目的或原因結果之之不同犯罪
      ，其間果有實行之行為完全或局部同一之情形，應得依想
      像競合犯論擬（最高法院97年度台上字第3494號判決意指
      參照），則本件被告將制式子彈1 顆侵占入己後，雖於刑
      法修正刪除牽連犯之規定後，仍繼續非法持有制式子彈1
      顆，然上揭二罪之持有行為顯有局部同一（或重疊），亦
      應按想像競合犯論處，論以一較重之未經許可持有子彈罪
      處斷。辯護意旨雖認被告行為時具有現役軍人身分，應僅
      論以侵占軍用彈藥情節輕微罪，惟侵占軍用彈藥情節輕微
      罪與未經許可持有子彈罪2 罪之構成要件不同，保護之法
      益亦有別，僅論以侵占軍用彈藥情節輕微罪，尚難充分評
      價被告於侵占後之未經許可持有子彈之犯行，故上揭2 罪
      間，應論以想像競合犯，辯護意旨就此應有誤解，附此敘
      明。爰審酌被告擅自將具殺傷力之軍用制式子彈侵占入已
      ，有危害他人生命、身體安全之潛在危險，然念及其前未
      曾受有期徒刑以上刑之宣告，有臺灣高等法院被告前案紀
      錄表在卷可稽，素行尚佳，且於偵、審中，均坦承犯行，
      及其犯罪之動機、目的、手段，生活狀況、智識程度、犯
      罪所生之損害等一切情狀，量處如主文所示之刑，併分別
      諭知易科罰金及易服勞役之折算標準，以資懲儆。又被告
      前未曾因故意犯罪受有期徒刑以上刑之宣告，有臺灣高等
      法院被告前案紀錄表附卷可稽，其因一時失慮致犯本罪，
      惟犯後坦承犯行，深知悔悟，本院認其經此次科刑教訓後
      ，當益知警惕，應無再犯之虞，因認其所受宣告之刑，以
      暫不執行為適當，爰併予宣告緩刑2 年，以啟自新，緩刑
      期內依刑法第93條第1 項第2 款之規定付保護管束，並依
      刑法第74條第2 項第5 款規定，命被告向指定之政府機關
      、政府機構、行政法人、社區或其他符合公益目的之機構
      或團體，提供提供120 小時之義務勞務，期能使被告於義
      務勞務過程及保護管束期間，確切明瞭其行為所造成之損
      害，並培養正確法治觀念。
（四）制式子彈1 顆，因經鑑驗時試射，擊發後已不具子彈之外
      型及功能，認不具殺傷力，非屬違禁物，亦非被告所有或
      供其犯罪所用之物，無庸宣告沒收，併此敘明。
據上論斷，應依刑事訴訟法第299 條第1 項前段、第300 條，槍
砲彈藥刀械管制條例第12條第4 項，陸海空軍刑法第64條第5 項
，刑法第11條前段、第28條、第41條第1 項前段、第42條第3 項
前段、第55條、第74條第1 項第1 款、第2 項第5 款、第93條第
1 項第2 款，判決如主文。
本案經檢察官陳宣每到庭執行職務。
中    華    民    國    99    年    10    月     8    日
               刑事第十二庭  審判長  法  官  王士珮
                                     法  官  楊明佳
                                     法  官  張誌洋
以上正本證明與原本無異。
如不服本判決應於收受判決後10日內向本院提出上訴書狀，並
應敘述具體理由。其未敘述上訴理由者，應於上訴期間屆滿後
20日內向本院補提理由書（均須按他造當事人之人數附繕本）
「切勿逕送上級法院」。
                                     書記官  張桐嘉
中    華    民    國    99    年    10    月     8    日
附錄本案論罪科刑法條全文：
槍砲彈藥刀械管制條例第12條
未經許可，製造、販賣或運輸子彈者，處 1 年以上 7 年以下有
期徒刑，併科新台幣 500 萬元以下罰金。
未經許可，轉讓、出租或出借子彈者，處 6 月以上 5 年以下有
期徒刑，併科新台幣 300 萬元以下罰金。
意圖供自己或他人犯罪之用，而犯前二項之罪者，處 3 年以上
10 年以下有期徒刑，併科新台幣 700 萬元以下罰金。
未經許可，持有、寄藏或意圖販賣而陳列子彈者，處 5 年以下
有期徒刑，併科新台幣 300 萬元以下罰金。
第 1 項至第 3 項之未遂犯罰之。
陸海空軍刑法第64條
（竊取或侵占械彈罪）
竊取或侵占軍用武器或彈藥者，處 3 年以上 10 年以下有期徒
刑。
意圖供自己或他人犯罪之用，而犯前項之罪者，處無期徒刑或
10 年以上有期徒刑。
竊取或侵占第 1 項以外之軍用物品者，處 1 年以上 7 年以下
有期徒刑。
前三項之未遂犯，罰之。
犯第 1 項或第 3 項之罪，情節輕微者，處 5 年以下有期徒刑
。

司法院資訊處製作；財團法人民間司法改革基金會備份。
